臺灣高雄地方法院刑事判決　　　　　　94年度交簡上字第99號
上　訴　人
即　被　告　乙○○
上列上訴人即被告因過失傷害案件，不服本院交通法庭94年度交
簡字第637 號中華民國94年3 月31日第一審判決（聲請簡易判決
處刑案號：臺灣高雄地方法院檢察署93年度偵字第24002 號），
提起上訴，本院管轄之第二審合議庭判決如下：
    主  文
上訴駁回。
    事實及理由
一、本案經本院審理結果，認原審認定被告即上訴人乙○○因過
    失傷害人之事實，因而適用刑法第284 條第1 項前段、第62
    條前段、第41條第1 項前段，罰金罰鍰提高標準條例第1 條
    前段、第2 條之規定，判處被告拘役20日及諭知如易科罰金
    以300 元折算1 日，其認事用法，核無不當，應予維持，並
    引用原審判決書記載之事實及理由。
二、被告上訴意旨雖指稱：(一)被告當時駕駛車牌號碼6875—FA號
    自用小客車，沿高雄縣鳳山市○○路由東向西直駛，約至國
    泰路與五甲二路交岔口30公尺前，因國泰路上燈號由綠燈轉
    為「紅燈」及「紅燈右轉」，被告遂沿著右轉專用車道右轉
    ，當時行車速度緩慢，約在時速10公里左右；矧告訴人黃侯
    素貞忽然駕駛輕型機車沿國泰路直行而來（當時直行為紅燈
    ），遂撞及被告車子右側而人車倒地，本案應有信賴原則之
    適用。(二)又告訴人於93年9 月30日車禍發生當天，被告立即
    送告訴人至國軍高雄總醫院就診，當時醫生除為告訴人處理
    外傷外，並為其照射X 光檢查，被告均在場全程陪同，當時
    醫生明確表示並未發現告訴人有任何骨折傷害，只須回家休
    養即可，不料告訴人事後又出具二聖醫院93年10月4 日診斷
    證明書，表示其受有右側第七肋骨骨折之傷害，是否與本件
    車禍有因果關係，顯有可疑等情。
三、惟查：
  (一)汽車駕駛人對於防止危險發生之相關交通法令之規定，業
    已遵守，並盡相當之注意義務，以防止危險發生，始可信賴
    他人亦能遵守交通規則並盡同等注意義務，若因此而發生交
    通事故，方得以信賴原則為免除過失責任。再汽車駕駛人有
    預防危險發生之注意義務。又汽車行駛至交岔路口，右轉彎
    時，應距交岔路口30公尺顯示方向燈或手勢，駛至路口後再
    行右轉，轉彎車應讓直行車先行，道路交通安全規則第102
    條第1 項第3 款及第6 款分別定有明文。本件係被告駕車
    沿國泰路由東往西方向行駛至五甲路口，右轉時與告訴人黃
    侯素貞發生車禍，此有道路交通事故現場圖在卷可參（，見
    警詢卷所附，依刑事訴訟法第159 條之4 第1 款規定，係公
    務員職務上製作之紀錄文書，且無顯不可信之情況，得作為
    證據），自應遵守上揭規定後始得主張信賴原則，然依該交
    通事故現場圖顯示，被告所駕駛之6875—FA號自小客車肇事
    停止後車頭車尾位置呈現東北西南向，可見被告當時駕駛68
    75—FA號自小客車已開始轉彎，再由肇事停止後6875—FA
    號自小客車頭位置與五甲路由南往北車道路緣相齊之情形，
    可知被告駕駛6875—FA號自小客車尚未進入五甲路由南往北
    車道即肇事，準此，被告駕駛6875—FA號自小客車並未駛至
    國泰路與五甲路口即搶先右轉，是被告駕車自有違反上開道
    路交通安全規則第102 條第1 項第3 款之規定，被告尚不得
    主張基於信賴原則免除過失責任，且告訴人經本院傳拘均未
    到庭作證，而被告過失情節明顯，並無必要再予傳訊告訴人
    到庭，被告請求本院再予傳訊告訴人作證，並無必要，附此
    敘明。綜合以上，被告駕駛車輛搶先右轉，未讓直行車先
    行致肇事，已有過失，至於告訴人是否闖紅燈，均不能以此
    解免被告過失罪責，況且卷內毫無證據證明係告訴人闖紅燈
    ，被告徒以係告訴人來撞擊伊所駕駛之自小客車而主張無過
    失責任，顯係不明瞭路權歸屬直行之告訴人所致，是被告此
    部分辯詞，並不足採。
  (二)告訴人黃侯素貞提出93年10月4 日國軍高雄總醫院附設民
    眾診療服務處證明證明書（見警詢卷）記載被告於93年9 月
    30日急診、93年10月4 日門診，受有右腕挫傷之傷害，另提
    出二聖醫院93年10月4 日診斷證明書（見警詢卷）記載被告
    於93年10月1 日應診，受有右側第七肋骨骨折，右手腕挫傷
    之傷害，是被告於93年9 月30日急診時僅記載傷勢為右手腕
    挫傷，於翌日至二聖醫院應診時，則增加記載右側第七肋骨
    骨折之傷勢，此據證人即國軍高雄總醫院醫師鍾紹維到庭
    具結證稱：當時告訴人主訴他右胸壁疼痛及右手腕疼痛，經
    X 光檢查結果，沒有發現氣胸、血胸等狀況，也沒有發現明
    顯肋骨骨折，如果是嚴重骨折，在撞到時，可以看得出來，
    如果只是輕微的裂痕，會因為照射當時的呼吸情形而影響X
    光的判讀，10月4 日告訴人是到骨科回診，可能是針對右手
    腕的傷，所以只給予右手腕的治療，而且也可能發生病人因
    為疼痛不能讓胸壁完全擴張而顯現不出骨折情形等語（見本
    院94年10月6 日審判筆錄第6 、7 、8 頁）；另證人即二
    聖醫院醫師周大贏到庭具結證稱：當天病歷記載告訴人右胸
    經X 光檢查發現是右側第七肋骨骨折，右手腕只是挫傷，胸
    部不需要作X 光檢查，但沒有氣胸，也沒有血胸，當時可以
    看出確實是因外傷受傷，但原因不得而知，因為胸壁完全被
    肌肉包住，是一個活動的組織，可能是因為呼吸時的胸壁肌
    肉移動使得骨頭位移，因此事後的X 光照射會顯現出一開始
    照射的X 光所無法顯現的骨折。也因此，這種傷勢必須每隔
    幾天就照射X 光觀察，並吩咐病人如有任何不適要盡快回診
    等語（見本院94年10月6 日審判筆錄第4 、5 、8 頁）；
    證人即被告友人甲○○到庭具結證稱：伊到醫院時，告訴人
    的傷醫生已經處理好，因為告訴人表示胸口會痛，所以伊與
    被告要求告訴人住院，但醫院說告訴人的傷是小傷，不讓告
    訴人住院，另一方面告訴人也不想住院，遂依告訴人意思送
    告訴人到其指定之高雄縣鳳山市守德國術館，由杜吳美雲治
    療，因為告訴人胸口痛，伊不方便進去看，所以在外面等，
    不知道作何處理等語（見本院94年11月17日審判筆錄第3 、
    4 頁）；證人即守德國術館業務負責人杜吳美雲到庭具結
    證稱：甲○○帶同一位女患者到守德國術館，該女患者說她
    被車撞到，胸口會痛，伊為她在胸部拔罐，大約耗時10多分
    鐘，伊將罐子放在患者胸口，抽離罐子內空氣，如果該處有
    傷，瘀血就會顯現，外觀上會呈現瘀青，因為是新傷，所以
    浮現紅色，處理完之後，伊將藥膏貼在患者痛處，沒有很用
    力去推拿，只是將空氣抽離時會痛，不會造成其他本來沒有
    受傷的不為受傷，該女患者之前有到過守德國術館，伊認識
    該女患者，叫素真，住在鳳山中崙社區等語（見本院94年11
    月17日審判筆錄第5 、6 頁）；綜合以上，告訴人黃侯素
    貞在發生本件車禍被送往國軍高雄總醫院急診時，即向醫師
    表示右胸壁疼痛，僅醫師因X 光照射未顯現症狀而未予治療
    ，之後又向被告陳述右胸壁仍疼痛而指定至守德國術館受拔
    罐治療，仍未減輕疼痛，遂於翌日至二聖醫院治療而顯現其
    骨折傷勢，此間過程並無不合常理之處，且二位醫師均證稱
    胸壁輕微骨折會因胸壁肌肉包圍而隨著肌肉組織作動而影響
    X 光照射骨頭傷勢之結果，而告訴人至守德國術館僅接受拔
    罐治療，並未經推拿，且拔罐係以抽離罐內空氣形成負壓，
    利用罐內負壓對人體皮膚穴位產生吸附作用而感覺溫熱刺激
    ，使被拔部位有充血、瘀血之民間常用外治法，其罐內負壓
    僅足以對皮膚肌肉血管因吸附而充血、瘀血，尚不足致骨折
    程度，又告訴人初於國軍高雄總醫院急診後，雖被告要求告
    訴人住院，然不僅告訴人不願住院，國軍高雄總醫院亦認為
    被告當時傷勢輕微不讓住院，是自不能以告訴人當時未住院
    而認定其右側第七肋骨骨折之傷害與本件車禍無關，被告就
    此所辯，亦不足採。
  (三)綜上所述，上訴意旨執前詞指摘原判決不當，為無理由，應
    予駁回。至於被告迄今對於告訴人之傷勢仍有質疑，以致並
    未賠償告訴人因此所受之損害，且被告固於肇事後帶同告訴
    人就醫及至指定之守德國術管治療，然此後即未見被告積極
    尋求與告訴人和解，卷內亦無告訴人要求不合理之高價賠償
    之證據，是本件被告既未填補告訴人之損害，且對於自身本
    件過失亦未明確認知悔過，爰不予宣告緩刑，附此敘明。
據上論斷，應依刑事訴訟法第455條之1第1項、第3項、第368條
、第373條，判決如主文。
本案經檢察官丙○○到庭執行職務
中　　華　　民　　國　　94　　年　　11　　月　　30　　日
                  刑事第十一庭  審判長法　官  何秀燕
                                      法　官  戰諭威
                                      法  官  楊智守
以上證明與原本無異。
不得上訴。
中　　華　　民　　國　　94　　年　　11　　月　　30　　日
                                      書記官  王美玲
附錄本案論罪科刑法條：
中華民國刑法第284條
(過失傷害罪)
因過失傷害人者，處 6 月以下有期徒刑、拘役或 500 元以下罰金，致重傷
者，處 1 年以下有期徒刑、拘役或 500 元以下罰金。
從事業務之人，因業務上之過失傷害人者，處 1 年以下有期徒刑、拘役或
 1 千元以下罰金，致重傷者，處 3 年以下有期徒刑、拘役或 2 千元以下罰
金。
